最高法院刑事判決
111年度台上字第3933號
上  訴  人  羅朝安                     


            劉俊義                      



上列上訴人等因違反毒品危害防制條例案件，不服臺灣高等法院
臺中分院中華民國111年6月8日第二審判決（111年度上訴字第38
3號，起訴案號：臺灣臺中地方檢察署109年度偵字第28258號、
第32856號），提起上訴，本院判決如下：
    主  文
上訴駁回。
    理  由
一、按依刑事訴訟法第377條規定，提起第三審上訴，應以原判
    決違背法令為理由，係屬法定要件；而上訴第三審法院之案
    件，是否以判決違背法令為上訴理由，應就上訴人之上訴理
    由書狀加以審查。如果上訴理由書狀並未具體指摘原判決不
    適用何種法則或如何適用不當，或所為指摘，顯與法律規定
    得為第三審上訴理由之違法情形不相適合時，均應認其上訴
    為不合法律上之程式，予以駁回。至於原判決究竟有無違法
    ，與上訴是否以違法為理由，係屬二事。
二、本件原審經審理結果，認為上訴人羅朝安、劉俊義如原判決
    事實欄所示販賣第二級毒品未遂犯行均明確，因而撤銷第一
    審關於劉俊義部分所為不當之判決，改判仍論處劉俊義共同
    販賣第二級毒品未遂罪刑，並依法諭知沒收銷燬；另維持第
    一審關於羅朝安部分所為，論處羅朝安共同販賣第二級毒品
    未遂罪刑，及諭知沒收銷燬、沒收之判決，並駁回羅朝安在
    第二審之上訴。均已詳敘調查、取捨證據之結果及憑以認定
    犯罪事實之心證理由。上訴人等不服，均提起第三審上訴。
三、經查：
甲、羅朝安部分
　㈠按毒品危害防制條例第17條第1項關於犯該條例第4條至第8條
    、第10條或第11條之罪，供出毒品來源，因而查獲其他正犯
    或共犯者，減輕或免除其刑之規定，其所稱「供出毒品來源
    ，因而查獲其他正犯或共犯者」，係指犯罪行為人供出毒品
    來源之對向性正犯，或與其具有共同正犯、共犯（教唆犯、
    幫助犯）關係之毒品由來之人的相關資料，使調查或偵查犯
    罪之公務員得據以對之發動調查或偵查程序，並因此而確實
    查獲其人、其犯行者，始屬之。考其立法意旨，在於鼓勵犯
    罪行為人具體提供其毒品上游之資訊，擴大追查毒品來源，
    俾有效斷絕毒品之供給，以防杜毒品泛濫，故犯罪行為人不
    但必須揭發或提供毒品來源上手之重要線索，使偵（調）查
    機關得據以有效發動偵（調）查，尚須進而查獲其他正犯或
    共犯者，始足當之。則此一配合積極供述，因而順利查獲毒
    品來源或上手，依該規定享有刑之減輕或免除之優惠寬典之
    效力，應僅限於該實際供述毒品來源，因而查獲其他正犯或
    共犯之犯罪行為人，而不及於其他共同正犯，乃當然之理。
　㈡依原判決認定之事實，羅朝安、劉俊義係基於共同販賣第二
    級毒品之犯意，羅朝安於接獲證人郭文評欲購買甲基安非他
    命毒品之訊息後，旋於交易地點之檳榔攤內向郭文評收取現
    金，再於檳榔攤2樓之樓梯間向劉俊義拿取甲基安非他命1包
    ，交予郭文評收受，嗣為員警當場逮捕查獲而未遂。則羅朝
    安、劉俊義2人共同販賣第二級毒品未遂之犯行，既經員警
    同時查獲，縱羅朝安嗣後供述其交付予郭文評之毒品係來自
    於劉俊義，因與「供出毒品來源，『因而查獲』其他正犯或共
    犯」之要件不合，仍不得依前述毒品危害防制條例第17條第
    1項之規定減刑。又原判決業於理由內敘明劉俊義遭查獲後
    ，於偵查中向檢警供稱本案所販賣甲基安非他命毒品之來源
    為李浩然，因而查獲李浩然，李浩然販賣第二級毒品予劉俊
    義之犯行並經臺灣臺中地方檢察署檢察官提起公訴，劉俊義
    應有毒品危害防制條例第17條第1項規定之適用等情（見原
    決第7頁第15至25行）。此一減輕或免除其刑規定之效力，
    當然僅能適用於實際向檢警供述毒品來源，因而查獲李浩然
    之劉俊義，而不及於屬本案販賣第二級毒品犯罪之另一共同
    正犯羅朝安。羅朝安上訴意旨執其毒品來源為劉俊義，僅因
    警方同時查獲其與劉俊義，使其無法適用毒品危害防制條例
    第17條第1項規定減刑，則劉俊義供出本案毒品來源，因而
    查獲其上手李浩然之法律上評價效力，應及於共同正犯即羅
    朝安，方符事理之平等情，指摘原判決僅就劉俊義部分依前
    揭規定予以減刑，未予羅朝安減刑之恩典，有適用法則不當
    之違法云云，核係就原判決適用法律之結果，徒憑其個人主
    觀之顯然誤解，而為任意指摘，難認係適法之第三審上訴理
    由。
乙、劉俊義部分
　㈠經查，原判決依刑法第47條累犯之規定，對劉俊義本件所犯
    之罪予以加重其刑，業於理由內，依憑其前案紀錄表，以劉
    俊義前因違反毒品危害防制條例等罪案件，分經判處罪刑，
    並分別定其應執行之刑，接續執行結果，於民國103年11月1
    2日假釋出獄付保護管束，嗣於假釋期間內再犯罪，經撤銷
    假釋，繼續執行有期徒刑之殘刑，而於106年1月23日執行完
    畢後，於5年以內即再故意犯本件有期徒刑以上之罪，足見
    其未能因前案犯罪之執行，產生自我控管或警惕作用，亦未
    能根絕與毒品犯罪之聯繫，對於刑罰之反應力薄弱，甚為明
    顯，且有特別之惡性，倘依累犯規定加重其法定最低本刑，
    並無司法院釋字第775號解釋意旨所指若加重其刑，將致使
    所受之刑罰超過所應負擔罪責，致不符罪刑相當原則之情形
    ，故仍依累犯規定加重其刑等情，逐一為必要之說明，經核
    並無不合。劉俊義以其前案所犯之罪為施用毒品罪，與本案
    所犯販賣毒品之罪，犯罪類型、罪質等均不相同，其並無特
    別之惡性或對刑罰反應力薄弱之情事，無依累犯規定加重之
    必要云云，指摘原判決此部分加重其刑不當。然依刑法第47
    條規定，凡受徒刑之執行完畢，5年以內故意再犯有期徒刑
    以上之罪者，即屬累犯，本不以前後所犯係同質性犯罪為限
    ，而原判決依累犯規定予以加重其刑，係依其職權就本件個
    案具體情狀裁量之結果，顯與前述解釋意旨並無違背。劉俊
    義前述上訴意旨，徒執其主觀之見解，對原判決裁量之適法
    行使，任意指摘，殊非適法之第三審上訴理由。
　㈡刑法第59條之酌量減輕其刑，必於犯罪之情狀，在客觀上足
    以引起一般同情，認為縱予宣告法定最低度刑，猶嫌過重者
    ，始有其適用，屬於法院裁判時得依職權自由裁量之事項，
    除其裁量權之行使，明顯違反比例原則外，不得以原判決未
    適用上開規定減刑，即指為違背法令。原判決對劉俊義所為
    適用刑法第59條規定酌減其刑之請求，業於理由內以其所犯
    販賣第二級毒品未遂罪，雖依累犯規定加重，然經分別援引
    刑法未遂及毒品危害防制條例第17條第2項、第1項之各該規
    定，予以遞減輕其刑後，已無情輕法重之情形，故無依上開
    規定酌減其刑之必要等語詳為說明。劉俊義上訴意旨未具體
    指出原判決此部分裁量有何違法、不當，徒以其係當場為警
    查獲，毒品並未流入市面，並無獲得利益，與其他販賣毒品
    之「大盤」或「中盤」有別，未對社會產生不良影響等情，
    經核僅屬通常量刑輕重之事由，且顯非屬客觀上足以引起一
    般同情之特殊情況，其指摘原判決未援引刑法第59條對其酌
    減其刑，有不適用法則之違法云云，同非適法之第三審上訴
    理由甚明。
四、綜上所述，上訴人等上訴意旨，均係原審採證認事職權之適
    法行使及原判決已說明事項，徒憑己見，任意指摘為違法，
    要難謂為適法之第三審上訴理由。本件上訴俱違背法律上之
    程式，應予駁回。
據上論結，應依刑事訴訟法第395條前段，判決如主文。
中　　華　　民　　國　　111 　年　　10　　月　　26　　日
                  刑事第九庭審判長法　官  蔡  彩  貞
                                  法　官  梁  宏  哲
                                  法　官  莊  松  泉
                                  法　官  周  盈  文
                                  法　官  林  庚  棟
本件正本證明與原本無異
                                  書記官
中　　華　　民　　國　　111 　年　　11　　月　　7 　　日